【裁判字號】    89,訴,1588
【裁判日期】    900109
【裁判案由】    偽造文書等
【裁判全文】
臺灣臺北地方法院刑事判決                        八十九年度訴字第一五八八號
    公  訴  人  臺灣臺北地方法院檢察署檢察官
    被      告  乙○○
右列被告因偽造文書等案件，經檢察官提起公訴（八十九年度偵字第二０六六七號）
，本院判決如左：
    主  文
乙○○共同行使偽造私文書，足以生損害於他人，處有期徒刑參月，緩刑貳年。
簽帳單顧客存根肆張及商戶存根聯上偽造之「甲○○」署押肆枚，均沒收。
    事  實
一、乙○○因一自稱「林先生」之成年男子，積欠其代墊帳款新台幣（以下同）二萬
    七千元，並於八十九年三月二日邀其同至台北縣永和市○○路七十號豐洋興業股
    份有限公司永和分公司（以下稱太平洋百貨公司）購物抵債，為求債務得償，雖
    明知該林姓男子所持有由中央信託局核發，卡號00000000000000
    00號信用卡一枚（原持卡人甲○○，於八十九年三月二日，在台北市○○區○
    ○路二段一一五之一號四樓失竊），非其本人所有，仍與之基於偽造文書及意圖
    為自己不法所有之犯意聯絡，在同日中午十二時許，於前址太平洋百貨公司專櫃
    出示右揭信用卡佯稱購物，並接續由乙○○在四張簽帳單上，分別以複寫方式一
    次各偽造甲○○署押二枚（含顧客及商戶存根聯）後，持其中商戶存根聯交店員
    表示簽認而行使之，使店員因而陷於錯誤交付黃金耳環一付、戒指一只、手環二
    只、手鍊一條及天然鑽石墜子一個、Ｋ金項鍊一條，總價達八萬五千四百元，足
    生損害於甲○○。乙○○並分得其中之天然鑽石墜子一個及Ｋ金項鍊一條，其餘
    物品則由林姓男子取得。嗣因乙○○以三萬元之價格，前右揭分得物品轉售不知
    情之友人李雅惠（業經不起訴處分確定），再由李雅惠之母黃昭美持至前述專櫃
    ，欲以補貼差價方式換購長型玉墜項鍊，而為警查獲李雅惠，並經臺灣臺北地方
    法院檢察署檢察官偵查後始悉前情。
二、案經臺灣臺北地方法院檢察署檢察官自動檢舉偵查起訴。
    理  由
一、訊據被告乙○○雖供承於右揭時、地，偽造甲○○署押刷卡購物，惟辯稱該林姓
    男子自稱簽帳卡為其配偶所有，平日由其負責給付簽帳費用，持卡簽帳不會有問
    題，伊因誤信林姓男子說詞而配合持卡購物云云。經查，前述信用卡為甲○○於
    八十九年三月二日，在台北市○○區○○路二段一一五之一號四樓住處失竊之物
    ，並無授權使用情形，業據其陳明在卷；嗣由一對男女於同日中午十二時許，持
    至太平洋百貨公司冒用甲○○名義偽造署押簽帳，詐取總價八萬五千四百元之黃
    金耳環一付、戒指一只、手環二只、手鍊一條（以上價值四萬一千五百元）及天
    然鑽石墜子一個、Ｋ金項鍊一條（以上價值四萬三千九百元）得手，亦經證人即
    專櫃店員蘇真妃指證綦詳，並據被告自白偽造甲○○署名在卷，核與不知情而買
    受前開天然鑽石墜子及Ｋ金項鍊之被告友人李雅惠指證之首飾來源相符，復有聯
    合信用卡處理中心帳單調閱明細表、產品保證書及太平洋百貨公司八十九年十二
    月五日豐永法字第一八號函（附簽帳單商戶存根聯四紙）各一件附卷可稽。被告
    雖辯稱不知林姓男子無權使用前開信用卡云云，然查該男子既自稱姓林，自非簽
    名於信用卡背面之持卡人甲○○；而信用卡除得簽帳購物外，亦可配合使用相關
    密碼預借現金使用，是該男子若屬有權使用，自可提領現金清償，而無央求被告
    冒名購物，用以抵債之必要；況被告之債權總額為二萬七千元，竟配合佯購總價
    八萬五千四百元之首飾，並分得其中四萬三千九百元之物品，其獲取財物價值遠
    超過債權金額，亦與常情有違，被告空言否認知情云云，顯不足採。本件事證明
    確，被告犯行洵堪認定。
二、核被告持用他人信用卡佯購物品，所為係犯刑法第三百三十九條第一項之詐欺取
    財罪，公訴人誤為同條第二項之詐欺得利罪，容有未洽，起訴法條應予變更。又
    被告於簽帳單上偽造甲○○署押並持以行使，表示簽認帳款之意，係犯同法第二
    百十六條、第二百十條之行使偽造私文書罪；其偽造署押為偽造私文書之部分行
    為，偽造私文書之低度行為則為行使之高度行為所吸收，均不另論罪。被告以一
    詐購行為，於同一專櫃挑選數項首飾，並按店員結帳方式，接續冒名簽認各該簽
    帳單而持以行使，仍為同一犯罪，非屬連續犯性質，附此敘明。其所犯右揭行使
    偽造私文書罪及詐欺取財罪二罪間，互有方法、結果之牽連犯關係，應從一重之
    行使偽造私文書罪處斷。又被告與該林姓男子間，互有犯意聯絡與行為分擔，為
    共同正犯。爰審酌被告素行及其犯罪之動機、目的、手段、所生損害及所得財物
    價值與犯罪後之態度等一切情狀，量處如主文所示之刑。又被告前未曾受有期徒
    刑以上刑之宣告，有臺灣高等法院檢察署刑案紀錄簡覆表一件在卷可考，爰審酌
    其因一時貪念，為免自身債權受損而與林姓男子共犯本件之罪，經此偵審程序之
    教訓後，當知警惕而無再犯之虞，爰併宣告緩刑二年，用啟自新，以勵來茲。簽
    帳單顧客存單聯四張為被告及共犯所有，供犯罪所用之物，雖未扣案，然無證據
    證明業已滅失，應依刑法第三十八條第一項第二款規定沒收；另商戶存根聯四張
    ，雖經太平洋百貨公司收回，惟其上「甲○○」之簽名為偽造之署押，併依同法
    第二百十九條規定宣告沒收。
據上論斷，應依刑事訴訟法第二百九十九條第一項前段、第三百條，刑法第二百十六
條、第二百十條、第三百三十九條第一項、第五十五條、第七十四條第一款、第二百
十九條、第三十八條第一項第二款，罰金罰鍰提高標準條例第一條前段，判決如主文
。
本案經檢察官薛維平到庭執行職務
中      華      民      國      九 十      年     一     月     九     日
                                      臺灣臺北地方法院刑事第五庭
                                          法  官    劉方慈
右正本證明與原本無異。
如不服本判決，應於判決送達後十日內，向本院提出上訴狀。
                                          書記官    殷玉芬
中      華      民      國      九 十      年     一     月   十一     日
刑法第二百十條
偽造、變造私文書，足以生損害於公眾或他人者，處五年以下有期徒刑。


司法院資訊處製作；財團法人民間司法改革基金會備份。
